【裁判字號】    90,訴,687
【裁判日期】    900731
【裁判案由】    清償借款
【裁判全文】
台灣彰化地方法院民事判決  九十年度訴字第六八七號
    原      告  台灣中小企業銀行股份有限公司
    法定代理人  丁○○
    訴訟代理人  丙○○
    被      告  甲○○
                乙○○
右當事人間請求清償借款事件，本院判決如左：
    主      文
被告應連帶給付原告新台幣參佰伍拾玖萬參仟肆佰零貳元，及自民國九十年二月四日
起至清償日止，按年息百分之九計算之利息，並自民國九十年三月五日起至清償日止
，其逾期在六個月以內部分，按上開利率百分之十，逾期超過六個月部分，按上開利
率百分之二十計算之違約金。
訴訟費用由被告連帶負擔。
    事      實
甲、原告方面：
  一、聲明：如主文所示。
  二、陳述：被告甲○○於民國八十三年六月四日，邀同被告乙○○為連帶保證人，
      向原告借用新台幣（下同）五百萬元，並簽借據一份為證，約定借款期間自八
      十三年六月四日起至九十八年六月四日止，利息按年息百分之九計算，本息分
      一百八十期平均攤還，逾期清償在六個月以內者，按上開利率百分之十，超過
      六個月者，按上開利率百分之二十加計違約金。詎被告自九十年二月四日起即
      未再依約繳納本息，共計尚積欠原告如訴之聲明所載之本金、利息暨違約金，
      迄未清償，為此原告依消費借貸契約請求權及連帶保證契約請求權，請求被告
      負連帶清償責任。
  三、證據：提出借據一紙、連線作業通用查詢單一份、授信申請書二份為證。
乙、被告方面：
  一、聲明：原告之訴駁回及訴訟費用由原告負擔。
  二、陳述：
    （一）被告二人自認確有借款之事實，希望原告能同意被告將以前積欠之款項還
          清後，未到期部分依前約清償。另被告乙○○是擔任保證人，原告應先向
          被告甲○○求償。
    （二）被告甲○○於對支付命令之聲明異議狀內陳稱已依規定提出先繳利息，展
          繳本金之聲請。
    （三）被告乙○○於對支付命令之聲明異議狀內陳稱依民法第七三九條之一、第
          七四五條、消費者保護法第十二條第二項、銀行法第十二條第一款之規定
          ，原告應先向借款人即被告被告甲○○求償後，始得就不足額向保證人求
          償。
    理      由
一、本件原告主張被告甲○○於八十三年六月四日，邀同被告乙○○為連帶保證人，
    向原告借用五百萬元，並簽借據一份為證，約定借款期間自八十三年六月四日起
    至九十八年六月四日止，利息按年息百分之九計算，本息分一百八十期平均攤還
    ，逾期清償在六個月以內者，按上開利率百分之十，超過六個月者，按上開利率
    百分之二十加計違約金。詎被告自九十年二月四日起即未再依約繳納本息，共計
    尚積欠原告如訴之聲明所載之本金、利息暨違約金，迄未清償之事實，已據其提
    出借據一紙、連線作業通用查詢單一份、授信申請書二份為證，且為被告二人所
    自認，自堪信為真實。
二、次查被告甲○○辯稱已依規定向原告提出先繳利息，展繳本金之聲請云云；惟查
    縱被告甲○○所辯為真，原告依契約自由原則，並無必須同意被告甲○○所提展
    繳本金聲請之義務，從而其上揭抗辯，自無可採。
三、另查被告乙○○辯稱依民法第七三九條之一、第七四五條、消費者保護法第十二
    條第二項、銀行法第十二條第一款之規定，原告應先向借款人甲○○求償後，始
    得就不足額向保證人求償云云；然查依前揭原告所提出之借據，被告乙○○係於
    連帶保證人欄處簽名，且被告乙○○亦不否認其簽名之真正，是被告乙○○與原
    告所成立之契約係屬「連帶保證契約」，依民法第二百七十二條及二百七十三條
    有關連帶債務之規定，原告得對於債務人中之一人或數人或其全體，同時或先後
    請求全部或一部之給付，是被告乙○○既同意擔任連帶保證人，即無從再行主張
    先訴抗辯權，從而，被告乙○○此部份抗辯，亦屬無據，無可採取。
四、綜上所述，本件原告依消費借貸契約請求權及連帶保證契約請求被告甲○○、乙
    ○○連帶給付借款三百五十九萬三千四百零二元，及自九十年二月四日起至清償
    日止，按年息百分之九計算之利息，並自九十年三月五日起至清償日止，其逾期
    在六個月以內部分，按上開利率百分之十，逾期超過六個月部分，按上開利率百
    分之二十計算之違約金，即屬有據，應予准許。
據上論結：原告之訴為有理由，依民事訴訟法第八十五條第二項，判決如主文。
中      華      民      國    九十      年      七      月    三十一    日
                                 台灣彰化地方法院民事第三庭
~B法      官  李進清
右為正本係照原本作成。
如對本判決上訴，須於判決送達後二十日內向本院提出上訴狀。
~B法院書記官  謝秋德
中      華      民      國    九十      年      八      月      二      日


司法院資訊處製作；財團法人民間司法改革基金會備份。
